【裁判字號】    97,訴,610
【裁判日期】    970916
【裁判案由】    妨害自由等
【裁判全文】
臺灣桃園地方法院刑事判決               97年度訴字第610號
公  訴  人  臺灣桃園地方法院檢察署檢察官
被      告  戊○
                    大陸地區人.
                    （
            甲○○
                    大陸地區人.
                    （
            丁○
                    大陸地區人.
                    （
            丙○○
                    大陸地區人.
                    （
上列被告等因偽造文書等案件，經檢察官提起公訴（97年度偵字
第11225 號），被告等於準備程序中對檢察官起訴事實為有罪之
陳述，經本院合議庭裁定依簡式審判程序審理，判決如下：
    主  文
戊○未經許可入國，處有期徒刑陸月，如易科罰金，以新臺幣壹
仟元折算壹日。扣案變造之「TAN BEE HWA 」馬來西亞國護照壹
本沒收。
甲○○未經許可入國，處有期徒刑陸月，如易科罰金，以新臺幣
壹仟元折算壹日。扣案變造之「TAN SOCK MING 」馬來西亞國護
照壹本沒收。
丁○未經許可入國，處有期徒刑陸月，如易科罰金，以新臺幣壹
仟元折算壹日。扣案變造之「LEW CHUI PING 」馬來西亞國護照
壹本沒收。
丙○○未經許可入國，處有期徒刑陸月，如易科罰金，以新臺幣
壹仟元折算壹日。扣案變造之「雨宮貴子」日本國護照壹本沒收
。
    事實及理由
壹、犯罪事實：
一、戊○係大陸地區人民，為圖能非法入境臺灣賺錢，於民國96
    年8 月間某日，結識真實姓名、年籍均不詳，綽號「老師」
    、「老爸」之成年男子，該2 人告以其等有管道得以入境臺
    灣，戊○遂與該2 人基於變造特種文書予以行使之犯意聯絡
    ，先由戊○先至馬來西亞，並提供其本人之照片予「老師」
    ，再由「老師」及所屬不法人蛇集團成員以不詳方法變造貼
    有戊○照片、姓名為「TAN BEE HWA 」之基本資料頁後，以
    抽換基本資料頁之方式，變造馬來西亞國護照（護照號碼：
    A00000000 號）1 本，戊○取得前開變造護照後，即基於未
    經許可入境我國、行使變造護照之犯意，於96年8 月23日（
    起訴書附表誤載為95年8 月23日）搭乘CI674 號班機來台，
    抵達桃園國際機場後，即冒用「TAN BEE HWA 」之身分，將
    前揭變造之馬來西亞國護照交付我國證照查驗人員辦理外國
    人入境通關手續以行使之，而未經許可入境臺灣，足以生損
    害於「TAN BEE HWA 」及內政部入出國及移民署對外國人入
    境我國管理之正確性。戊○順利入境臺灣後，即在臺灣從事
    賣淫工作，嗣於97年4 月26日下午5 時許，為警在桃園縣桃
    園市○○○街12 5號「邁阿密汽車旅館」查獲，並扣得前開
    變造之「TAN BEE HWA 」馬來西亞國護照1 本。
二、甲○○係大陸地區人民，為圖能非法入境臺灣賺錢，經由友
    人介紹，結識真實姓名、年籍均不詳，綽號「老爸」之成年
    男子，「老爸」告以其有管道得以入境臺灣，甲○○遂與「
    老爸」基於變造特種文書予以行使之犯意聯絡，由甲○○先
    行提供其本人之照片予「老爸」，由「老爸」及所屬不法人
    蛇集團成員以不詳方法變造貼有甲○○照片、姓名為「TAN
    SOCK MING 」之基本資料頁後，再以抽換基本資料頁之方式
    ，變造馬來西亞國護照（護照號碼：A00000000 號）1 本，
    而甲○○即先行至馬來西亞某處，取得前揭變造護照後，即
    基於未經許可入境我國、行使變造護照之犯意，於96年10月
    29日搭乘CI674 號班機來台，抵達桃園國際機場後，即冒用
    「TAN SOCK MING 」之身分，將前揭變造之馬來西亞國護照
    交付我國證照查驗人員辦理外國人入境通關手續以行使之，
    而未經許可入境臺灣，足以生損害於「TAN SOCK MING 」及
    內政部入出國及移民署對外國人入境我國管理之正確性。甲○○順利入境臺灣後，即在臺灣從事賣淫工作，嗣於97年4
    月26日晚間7 時25分許，在桃園縣桃園市○○路○ 段373 號
    12樓之1 為警查獲，並扣得前開變造之「TAN SOCK MING 」
    馬來西亞國護照1 本。
三、丁○係大陸地區人民，為圖能非法入境臺灣賺錢，於97年3
    月16日入境臺灣前之某日，在大陸地區珠海某處，經友人之
    介紹而結識乙○○（另行審結），乙○○告以其有管道得以
    入境臺灣，丁○遂與乙○○基於變造特種文書予以行使之犯
    意聯絡，由乙○○陪同丁○至照相館拍照後，再由乙○○交
    付照片予所屬不法人蛇集團，該集團成員以不詳方法變造貼
    有丁○照片、姓名為「LEW CHUI PING 」之基本資料頁後，
    再以抽換基本資料頁之方式，變造馬來西亞國護照（護照號
    碼：A00000000 號）1 本，而丁○即先行至馬來西亞吉隆坡
    某處，取得前揭變造護照後，即基於未經許可入境我國、行
    使變造護照之犯意，於97年3 月16日搭乘CI656 號班機來台
    ，抵達桃園國際機場後，即冒用「LEW CHUI PING 」之身分
    ，將前揭變造之馬來西亞國護照交付我國證照查驗人員辦理
    外國人入境通關手續以行使之，而未經許可入境臺灣，足以
    生損害於「LEW CHUI PING 」及內政部入出國及移民署對外
    國人入境我國管理之正確性。丁○順利入境臺灣後，即在臺
    灣從事賣淫工作，嗣於97年4 月26日下午5 時許，為警在桃
    園縣桃園市○○○街125 號「邁阿密汽車旅館」查獲，並扣
    得前開變造之「LEW CHUI PING 」馬來西亞國護照1 本。
四、丙○○係大陸地區人民，為圖能非法入境臺灣賺錢，於97年
    2 月間某日，在大陸地區珠海某處，結識乙○○，乙○○告
    以其有管道得以入境臺灣，丙○○遂與乙○○基於變造特種
    文書予以行使之犯意聯絡，由丙○○提供照片予乙○○，再
    由乙○○交付所屬不法人蛇集團，該集團成員以不詳方法變
    造貼有丙○○照片、姓名為「雨宮貴子」之基本資料頁後，
    再以抽換基本資料頁之方式，變造日本國護照（護照號碼：
    TG0000000 號）1 本，而丙○○即先行至馬來西亞吉隆坡某
    處，取得前揭變造護照後，即基於未經許可入境我國、行使
    變造護照之犯意，於97年3 月16日搭乘CI656 班機來台，抵
    達桃園國際機場後，即冒用「雨宮貴子」之身分，將前揭變
    造之日本國護照交付我國證照查驗人員辦理外國人入境通關
    手續以行使之，而未經許可入境臺灣，足以生損害於「雨宮
    貴子」及內政部入出國及移民署對外國人入境我國管理之正
    確性。丙○○順利入境臺灣後，即在臺灣從事賣淫工作，嗣
    於97年4 月24日晚上8 時55分許，為警在桃園縣蘆竹鄉○○
    路○ 段97之9 號「比佛利汽車旅館」218 號房查獲，並扣得
    前開變造之「雨宮貴子」日本國護照1 本。
五、案經桃園縣政府警察局蘆竹分局報告臺灣桃園地方法院檢察
    署檢察官偵查起訴。
貳、上開犯罪事實有以下證據可資證明：
一、被告戊○、甲○○、丁○、丙○○於檢察官訊問、本院準備
    程序及審理時之自白。
二、法務部入出境資訊連結作業查詢資料4份。
三、內政部入出國及移民署國境事務大隊移署境桃鑑鴻字第0976
    101586號函及函附鑑識調查隊鑑驗書4 份。
四、扣案變造之「TAN BEE HWA 」馬來西亞國護照1 本、變造之
    「TAN SOCK MING 」馬來西亞國護照1 本、變造之「LEW CH
    UI PING 」馬來西亞國護照1 本，及變造之「雨宮貴子」日
    本國護照1本。
參、論罪科刑：
一、按所謂行為後法律有變更者，包括構成要件之變更而有擴張
    或限縮，或法定刑度之變更。行為後法律有無變更，端視所
    適用處罰之成罪或科刑條件之實質內容，修正前後法律所定
    要件有無不同而斷。新舊法條文之內容有所修正，除其修正
    係無關乎要件內容之不同或處罰之輕重，而僅為文字、文義
    之修正或原有實務見解、法理之明文化，或僅條次之移列等
    無關有利或不利於行為人，非屬該條所指之法律有變更者，
    可毋庸依該規定為新舊法之比較，而應依一般法律適用原則
    ，適用裁判時法（最高法院96年度台上字第3773號判決意旨
    參照）。查入出國移民法於96年12月26日以總統華總一義字
    第09600174091 號令修正公布，並經行政院於97年7 月22日
    臺治字第0970029826號令定自97年7 月1 日施行。關於入出
    國及移民法第54條之罪，僅修改為條號第74條，其條文內容
    及法定刑部分並未變更，是此項變更自不屬於刑法第2 條之
    法律變更，本身尚無比較新舊法之問題，先予敘明。
二、次按未經許可入國（入境）之行為，國家安全法第6 條第1
    項與入出國及移民法第74條均有處罰之規定，惟依入出國及
    移民法第1 條規定：為統籌入出國管理，確保國家安全、保
    障人權；規範移民事務，落實移民輔導，特制定本法。是依
    上開規定可見入出國及移民法為入出國管理之特別規定，且
    該法就未經許可入出國，既已於同法第74條有處罰之明文，
    依同法第1 條規定之意旨，該規定為國家安全法第6 條第1
    項之特別規定，自應優先適用入出國及移民法第74條處罰。
    又依入出國及移民法施行細則第2 條規定：本法所稱入出國
    ，在國家統一前，係指入出臺灣地區。再按犯入出國及移民
    法第74條之罪之處罰，並未限制其適用之對象僅限於同法所
    稱之國民、臺灣地區無戶籍國民及外國人，對於大陸地區人
    民當然亦適用之。是核被告戊○、甲○○、丁○、丙○○所
    為，均係犯入出國及移民法第74條之未經許可入國罪，及刑
    法第216 條、第212 條行使變造特種文書罪（起訴書原記載
    行使偽造特種文書罪，業經檢察官於本院行準備程序時當庭
    更正為行使變造特種文書罪，見本院卷(一)123 頁）。又被告
    戊○、甲○○、丁○、丙○○變造護照之行為地並非在我國
    境內，而刑法第212 條並非同法第5 條規定在境外為之亦有
    我國刑法適用之罪名，亦不符同法第7 條所定最輕本刑3 年
    以上有期徒刑之要件，因之，此部分在我國並不為罪，附此
    說明。
三、又被告戊○、甲○○、丁○、丙○○分別與綽號「老師」、
    「老爸」之成年男子、同案被告乙○○及其等所屬之人蛇集
    團成員間，就行使偽造特種文書犯行，各具有犯意聯絡及行
    為分擔，為共同正犯。至被告4 人透過綽號「老師」、「老
    爸」之成年男子、被告乙○○及其等所屬之人蛇集團成員安
    排偷渡入境臺灣地區，該等安排被告4 人非法入境臺灣地區
    之人之行為，係違反臺灣地區與大陸地區人民關係條例第15
    條第1 款之規定，同條例第79條已有特別處罰之明文，應視
    各該犯罪事實成立依同條例第79條各項之罪處斷，不再對使
    被告戊○、甲○○、丁○、丙○○非法入境之人論以未經許
    可入國罪之共同正犯。
四、被告戊○、甲○○、丁○、丙○○行使變造之護照而冒用馬
    來西亞國人、日本國人身分來臺之此一社會事實，內涵即兼
    蘊有其等未經許可入境我國之該當事實，是被告4 人係以一
    行為觸犯未經許可入國罪及行使變造特種文書罪，應依刑法
    第55條想像競合犯之規定，從一重以未經許可入國罪處斷。
五、公訴人於起訴書雖未引用未經許可入國罪之條文，惟於事實
    欄已明確記載被告戊○、甲○○、丁○、丙○○持變造護照
    未經許可入境臺灣之事實，且已於本院審理時補充漏未引用
    未經許可入國罪之法條，並認此部分與行使變造特種文書犯
    行，有想像競合犯之裁判上一罪關係（見本院卷(一)第132 頁
    ），本院自應併予審理。
六、爰審酌被告戊○、甲○○、丁○、丙○○為能進入臺灣地區
    非法工作而為上開犯行之目的、動機及手段，對我國入出境
    管理所生之危害及被告4 人之素行、智識程度，犯後均能坦
    承犯行之態度等一切情狀，而分別量處如主文所示之刑，並
    均諭知易科罰金之折算標準。
七、沒收：
  (一)扣案之變造「TAN BEE HWA 」、「TAN SOCK MING 」、「LE
    W CHUI PING 」馬來西亞國護照3 本，及變造之「雨宮貴子
    」日本國護照1 本，既經分別交付被告戊○、甲○○、丁○
    、丙○○持以非法入境臺灣使用，堪認已屬被告戊○、甲○○、丁○、丙○○所有之物，復係供其等4 人本件犯罪所用
    之物，爰依刑法第38條第1 項第2 款規定，宣告沒收之。
  (二)至扣案之0000000000號行動電話1 支（含SIM 卡1 張）、行
    動電話1 支（含SIM 卡1 張，門號不詳）、SIM 卡3 張、未
    使用保險套2 個、潤滑劑1 瓶，係被告戊○所有；扣案之00
    00000000、0000000000號行動電話2 支（含SIM 卡2 張）、
    未使用保險套2 個、筆記型電腦1 台，係被告甲○○所有；
    扣案之0000000000號行動電話1 支（含SIM 卡1 張）、潤滑
    劑1 瓶，係被告丁○所有；扣案之0000000000號行動電話1
    支（含SIM 卡1 張）、鑰匙1 串，係被告丙○○所有，固據
    被告4 人分別陳明在卷，惟查與本件被告4 人所涉未經許可
    入國、行使變造特種文書犯行無涉，且上開扣案物品性質上
    亦均非屬違禁物，是尚乏沒收之依據，爰不予宣告沒收。
據上論斷，應依刑事訴訟法第273 條之1 第1 項、第299 條第1
項前段，入出國及移民法第74條，刑法第11條前段、第212 條、
第216 條、第55條、第41條第1 項前段、第38條第1 項第2 款，
刑法施行法第1 條之1 第1 項、第2 項前段，判決如主文。
本案經檢察官周芝君到庭執行職務。
中    華    民    國    97    年    9     月    16    日
                      刑事第十二庭  法  官  許雅婷
以上正本證明與原本無異。
如不服本判決，應於判決送達後10日內向本院提出上訴狀（應附
繕本），其未敘述上訴理由者，應於上訴期間屆滿後20日內補提
理由書狀於本院，上訴於臺灣高等法院。
                                    書記官  吳玉蘭
中    華    民    國    97    年    9     月    17    日
附錄本案論罪科刑法條全文：
入出國及移民法第74條
未經許可入國或受禁止出國處分而出國者，處3 年以下有期徒刑
、拘役或科或併科新臺幣9萬元以下罰金。
中華民國刑法第212條
偽造、變造護照、旅券、免許證、特許證及關於品行、能力服務
或其他相類之證書、介紹書，足以生損害於公眾或他人者，處1
年以下有期徒刑、拘役或3 百元以下罰金。
中華民國刑法第216條
行使第210 條至第215 條之文書者，依偽造、變造文書或登載不
實事項或使登載不實事項之規定處斷。


司法院資訊處製作；財團法人民間司法改革基金會備份。
